【裁判字號】    99,易,82
【裁判日期】    990823
【裁判案由】    詐欺
【裁判全文】
臺灣臺東地方法院刑事判決                99年度易字第82號
公  訴  人  臺灣臺東地方法院檢察署檢察官
被      告  丙○○
上列被告因詐欺案件，經檢察官提起公訴（98年度偵緝字第171
號），本院判決如下：
    主  文
丙○○無罪。
    理  由
一、公訴意旨略以：被告丙○○明知目前國內社會上層出不窮之
    不法份子，為掩飾渠等不法行徑，避免執法人員之追究及處
    罰，經常利用他人之電話、存款帳戶、印章、存摺、金融卡
    及密碼轉帳，以確保犯罪所得之不法利益並掩人耳目，因此
    ，在客觀上已預見一般取得他人電話號碼、金融存款帳戶使
    用之行徑，常與財產犯罪所需有密切關連，仍基於縱有人使
    用其所申辦之行動電話門號作為詐欺之犯罪工具，亦不違背
    其本意之幫助犯意，於民國96年7 月17日至23日間某日，在
    不詳地點，以不詳代價，提供其於同年月17日，在台灣大哥
    大股份有限公司之中壢有明特約服務中心申設之預付卡門號
    （0000-000000 ）予不法集團使用。嗣該詐欺集團成員於96
    年7 月23日18時許、某時許、18時39分及20時許，偽以「雅
    虎購物許小姐」、「賣家」、「奇摩公司網站吳主任」、「
    奇異果網路拍賣會計李小姐」等身分，利用被告丙○○上開
    預付卡門號，先後撥打己○○、丁○○、乙○○、甲○○電
    話，佯稱彼等網路購物，轉帳按到約定分期付款，要至ATM
    操作取消設定云云，使己○○、丁○○、乙○○、甲○○均
    陷於錯誤，而依指示操作自動櫃員機，致己○○至桃園縣桃
    園市○○路郵政總局先後匯款新臺幣（下同）5,023 元、
    3,213 元至溫吉登（另案判決確定）之合作金庫士林分行帳
    戶（帳號：0000000000000 ）及周漢強（另案判決確定）之
    台新銀行中壢分行帳戶（帳號：00000000000000）；丁○○
    則先後匯款55,000元、30,000元至周漢強上開帳戶及王建仁
    （另案判決確定）之台北富邦銀行西湖分行帳戶（帳號：
    000000000000）；乙○○匯款29,985元至王建仁上開帳戶，
    甲○○部分則匯款13,104元至溫吉登上開帳戶，旋遭詐騙集
    團領取一空。因認被告丙○○刑法第30條第1 項、第339 條
    第1 項之幫助詐欺取財罪嫌云云。
二、按犯罪事實應依證據認定之，無證據不得認定犯罪事實；不
    能證明被告犯罪者，應諭知無罪之判決，刑事訴訟法第154
    條第2 項、第301 條第1 項，分別定有明文。次按告訴人之
    告訴，係以使被告受刑事訴追為目的，是其陳述是否與事實
    相符，仍應調查其他證據以資審認；又事實之認定，應憑證
    據，如未能發現相當證據，或證據不足以證明，自不能以推
    測或擬制之方法，為裁判基礎；且認定不利於被告之事實須
    依積極證據，苟積極證據不足為不利於被告事實之認定時，
    即應為有利於被告之認定；另認定犯罪事實所憑之證據，雖
    不以直接證據為限，間接證據亦包括在內，然而無論直接證
    據或間接證據，其為訴訟上之證明，須於通常一般之人均不
    致有所懷疑，而得確信其為真實之程度者，始得據為有罪之
    認定，倘其證明尚未達到此一程度，而有合理之懷疑存在，
    無從使事實審法院得為有罪之確信時，即應由法院為諭知被
    告無罪之判決（最高法院52年台上字第1300號、40年台上字
    第86號、30年上字第816 號、76年台上字第4986號判例意旨
    可資參照）。又按刑事訴訟法第161 條已於91年2 月8 日修
    正公布，修正後同條第1 項規定：檢察官就被告犯罪事實，
    應負舉證責任，並指出證明之方法。因此，檢察官對於起訴
    之犯罪事實，應負提出證據及說服之實質舉證責任。倘其所
    提出之證據，不足為被告有罪之積極證明，或其闡明之證明
    方法，無從說服法官以形成被告有罪之心證，基於無罪推定
    之原則，自應為被告無罪判決之諭知（最高法院92年臺上字
    第128 號判例意旨參照）。再按認定犯罪事實所憑之證據，
    固不以直接證據為限，間接證據亦應包含在內，惟採用間接
    證據時，必其所成立之證據，在直接關係上，雖僅足以證明
    他項事實，而由此他項事實，本於推理之作用足以證明待證
    事實者，方為合法，若憑空之推想，並非間接證據。（最高
    法院32年臺上字第67號判例意旨參照）。末按認定犯罪事實
    應依證據，為刑事訴訟法所明定，故被告否認犯罪事實所持
    之辯解，縱屬不能成立，然非有積極證據足以證明其犯罪行
    為，仍不能遽為有罪之認定，最高法院30年上字第1831號判
    例揭示甚明。
三、本件檢察官認被告丙○○涉有上開罪嫌，無非係以被告丙○○於偵查中之陳述、證人即被害人己○○、丁○○、乙○○
    、甲○○於警詢中之證述、行動電話門號（0000000000）申
    請書、內政部警政署反詐騙諮詢專線紀錄表、內政部警政署
    反詐騙案件紀錄表、報案三聯單、受理人頭帳戶犯罪案件通
    報單、受理詐騙帳戶通報警示簡便格式表、自動櫃員機交易
    明細表等，為其主要論據。
四、訊據被告丙○○堅詞否認有何幫助詐欺取財犯行，辯稱：該
    行動電話門號預付卡並非伊所申辦，伊亦未將該預付卡交予
    詐騙集團等語。
五、經查：檢察官所提上開證據固能證明行動電話門號預付卡（
    0000-000000）係以被告丙○○之身分證及健保卡影本所申
    請，且該門號為詐騙集團用來詐騙己○○、丁○○、乙○○
    、甲○○，致其等陷於錯誤而匯款等事實，惟被告丙○○於
    何時、何地、以何代價交予詐騙集團，則無任何證據可佐；
    況上開行動電話門號預付卡申請書經本院送請法務部調查局
    鑑定結果，上開申請書上之簽名，與被告當庭書寫及其他文
    書上親自簽名之筆跡筆畫特徵不同，有該局99年6 月30日調
    科貳字第09900268940 號鑑定書1 份附卷可稽（參見本院卷
    第76頁、第77頁），該申請書既無證據證明為被告親自簽寫
    ，則被告與該申請人有何關係？有無同意該人以其身分證及
    健保卡影本申辦行動電話門號？是否允許該人將該行動電話
    門號交付予詐騙集團實施詐騙？等，亦均無任何證據可佐。
    從而，檢察官僅以該行動電話門號預付卡係以被告丙○○之
    身分證及健保卡影本所申請，且該門號為詐騙集團用來詐騙
    己○○、丁○○、乙○○、甲○○，致其等陷於錯誤而匯款
    等事實，即認被告丙○○有幫助詐欺取財之犯嫌，恐稍嫌速
    斷。又縱使被告所辯有矛盾或不可採之處，亦不得取代認定
    犯罪事實所憑之積極證據，是無特予認定之必要，併此敘明
    。
六、綜上各節，公訴人所舉事證，尚不足證明被告有起訴書所指
    之幫助詐欺取財犯行，此外，復查無其他積極證據可佐，揆
    諸首揭證據裁判主義及無罪推定原則，自應為被告無罪之諭
    知，以昭審慎。
據上論斷，依刑事訴訟法第301 條第1 項，判決如主文。
本案經檢察官戊○○到庭執行職務。
中    華    民    國    99    年     8    月    23    日
                  刑事第一庭審判長  法   官  郭千黛
                                    法   官  陳義忠
                                    法   官  李俊彬
以上正本證明與原本無異。
如不服本判決應於收受送達後10日內向本院提出上訴書狀，並應
敘述具體理由；其未敘述上訴理由者，應於上訴期間屆滿後20日
內向本院補提理由書（均須按他造當事人之人數附繕本）。「切
勿逕送上級法院」。告訴人或被害人對於本判決如有不服，請書
具不服之理由狀，請求檢察官上訴者，其上訴期間之計算係以檢
察官收受判決正本之日期為準。
                                     書記官  陳昭穎
中    華    民    國    99    年    8     月    23    日

司法院資訊處製作；財團法人民間司法改革基金會備份。
